【裁判字號】    95,聲判,16
【裁判日期】    951031
【裁判案由】    交付審判
【裁判全文】
臺灣嘉義地方法院刑事裁定              95年度聲判字第16號
聲  請  人
即 告 訴人  甲○○
訴訟代理人  唐淑民律師
被      告  乙○○
上列聲請人因被告過失傷害案件，不服臺灣高等法院臺南分院檢
察署民國九十五年七月二十六日九十五年度上聲議字第六○四號
駁回再議之處分（原不起訴處分案號：臺灣嘉義地方法院檢察署
九十五年度偵字第一九四三號），聲請交付審判，本院裁定如下
：
    主  文
聲請駁回。
    理  由
一、聲請人原告訴意旨略以：被告乙○○於民國九十四年十一月
    二十四日上午七時二十四分許，駕駛車牌號碼3317-JC號自
    用小客車，沿嘉義市○○路由東往西方向行駛，途經賢達路
    電線桿埤底二五號前，不慎與對向由告訴人甲○○所駕駛之
    車牌號碼TJ3-455號輕型機車發生碰撞，告訴人因而受有右
    股骨、右脛骨及右髖骨開放性骨折、右膝大裂傷合併軟組織
    壞死、右腳腓神經損傷、右尺骨骨折合併橈骨頭脫臼等傷害
    ，因認被告涉有刑法第二百八十四條第一項前段過失傷害罪
    嫌。
二、臺灣嘉義地方法院檢察署檢察官偵查結果略以：
  (一)本件車禍現場係劃有分向線之二線彎道，限速50公里，天候
    狀況晴，日間自然光線。事故發生後，告訴人之機車右倒於
    對向車道路面外側草地上，血跡、碎片等均在被告車輛行向
    道內，被告車輛向左閃避，並留有二道各為六點五公尺及六
    公尺之煞車痕，而散落物及血跡均在煞痕起點之後方，告訴
    人機車係右前方受損，被告車輛之右側車身有擦撞痕跡，有
    道路交通事故現場圖、道路交通事故調查報告表及照片十九
    張附卷可稽。足認本件車禍係在被告行駛車道內碰撞，肇事
    當時告訴人機車侵入對向車道。
  (二)按刑法上之過失，指對於構成犯罪之事實，按其情節，應注
    意並能注意而不注意而言，且其過失行為與結果間，在客觀
    上有相當因果關係始得成立。所謂相當因果關係，係指依經
    驗法則，綜合行為當時所存在之一切事實，為客觀之事後審
    查，認為在一般情形下，在此環境，有此行為之同一條件，
    均可發生同一之結果者，則該條件即為發生結果之相當條件
    ，行為與結果即有相當之因果關係。反之，若在一般情形下
    ，有此同一條件存在，而依客觀之審查，認為不必皆發生此
    結果者，則該條件與結果並不相當，不過為偶然之事實而已
    ，其行為與結果間即無相當因果關係（最高法院七十六年度
    台上字第一九二號判例意旨參照）。依前開車禍發生之始末
    觀之，被告行駛於自己之車道，告訴人未在遵行車道內行駛
    ，侵入對向車道，肇事路段為彎道，視距不良，被告突見告
    訴人侵入其遵行之車道內而撞及告訴人，自為猝不及防，應
    屬不能注意，實難責令被告負過失之責。至被告雖有超速行
    駛，有違道路交通管理條例之規定，然告訴人未在遵行車道
    內行駛，侵入被告車道，縱被告未超速行駛，仍難避免發生
    對撞之結果，是被告之超速行駛應與本件告訴人之傷害結果
    無因果關係。再者，本件事故經臺灣省嘉雲區車輛行車事故
    鑑定委員會鑑定及臺灣省車輛行車事故覆議鑑定委員會覆議
    結果，亦均認告訴人駕駛輕機車，行經劃有行車分向線路段
    ，駛入來車道，為肇事原因，被告無肇事因素（超速行駛有
    違規定），有該二會九十四年四月二十八日嘉雲鑑950162字
    第0955801515號函、九十五年六月二十六日府覆議字第0950
    100396號函附之鑑定及覆議意見書各一份足佐。此外，復查
    無其他積極證據，足認被告有何過失傷害犯行，揆諸前揭法
    條及判例，應認被告之犯罪嫌疑尚有不足。
三、聲請人不服，聲請再議，經臺灣高等法院臺南分院檢察署檢
    察長審核結果，仍認為原檢察官偵查結果認被告罪嫌不足，
    而為不起訴處分核無不合。
四、聲請人聲請交付審判之意旨略以：本件車禍事故發生自應以
    事發現場照片為主要認定證據，而依照片所示，警方所製作
    之道路交通事故現場圖中被告之白色轎車之右後照鏡碎片及
    血跡之位置及距離均與照片不相符合；又肇事地點車道寬僅
    三公尺，且接近彎道，而被告之車速已達六十公里，依經驗
    法則，被告極可能為轉彎做準備，而侵入對向車道，告訴人
    之機車則為閃避被告之車輛才駛入對向車道，況被告於車禍
    發生後，尚未拍照即移動車輛，其用心何在，亦令人可疑等
    情。
五、按告訴人不服上級法院檢察署檢察長或檢察總長認再議為無
    理由而駁回之處分者，得於接受處分書後十日內委任律師提
    出理由狀，向該管第一審法院聲請交付審判。法院認為交付
    審判之聲請不合法或無理由者，應駁回之，刑事訴訟法第二
    百五十八條之一第一項、第二百五十八條之三第二項前段，
    分別定有明文。另按犯罪事實應依證據認定之，無證據不得
    認定犯罪事實；又犯罪嫌疑不足者，應為不起訴之處分，刑
    事訴訟法第一百五十四條第二項、第二百五十二條第十款分
    別定有明文；次按事實之認定，應憑證據，如未能發現相當
    證據，或證據不足以證明，自不能以推測或擬制之方法，以
    為裁判基礎；又認定不利於被告之事實，須依積極證據，苟
    積極證據不足為不利於被告事實之認定時，即應為有利於被
    告之認定，更不必有何有利之證據；且告訴人之告訴，係以
    使被告受刑事訴追為目的，是其陳述是否與真實相符，仍應
    調查其他證據以資審認，均有最高法院四十年臺上字第八六
    號、三十年上字第八一六號、五十二年度臺上字第一三○○
    號判例可資參照。
六、本院認聲請人請求將本案交付審判，不應准許，理由如下：
  (一)經查本件碎片散落物及遺留血跡之地點均在被告之車道內，
    且碎片及血跡遺留位置係在被告車道之外側，靠近路邊草叢
    ，倘如聲請狀所述，係因被告越過對向車道，告訴人情急之
    下，為避免碰撞，始駛入被告之車道，則其碰撞點應會偏路
    中央，或告訴人之車道內，而不會在被告車道之外側靠近草
    叢處，何況一般碎片掉落地點，往往係碰撞地點，故聲請狀
    所稱係被告駛入對向車道一事，並無事實根據，為推測之詞
    ，不足採信。
  (二)依現場照片觀之，該地點為分向線之二線彎道，車道不寬，
    ，被告於事故發生之後，將其車輛移往路邊，以免對向車道
    從彎道過來時，未及注意而再度發生車禍，此乃一般常識，
    並無證據顯示係為湮滅證據而故意移動車輛，聲請人稱被告
    此舉其心可議，令人懷疑云云，實係忽略現場交通安全及移
    動車輛之必要性。
  (三)被告車輛雖事後移動，然道路交通事故現場圖乃係警察機關
    依現場情況，並參酌事故當事人之陳述，而為客觀之描繪，
    並無不當之情形，至被告車輛之右後照鏡碎片亦掉落在被告
    行駛之車道內，並非在告訴人之車道內，可有照片可稽，交
    通事故現場圖所繪，並無失真之情形，聲請人執此而認為該
    現場圖與照片不符，實係誤會。
  (四)本件事故經臺灣省嘉雲區車輛行車事故鑑定委員會鑑定及臺
    灣省車輛行車事故覆議鑑定委員會覆議結果，亦均認告訴人
    駕駛輕機車，行經劃有行車分向線路段，駛入來車道，為肇
    事原因，被告無肇事因素等情。故聲請人所述均為其猜測之
    詞，不足採信。
  (五)綜上所述，經本院詳查全卷，尚未發現有何證明被告有何過
    失傷害犯行之事證，偵查機關認被告犯罪嫌疑不足，於法尚
    無違誤。故本案原查明之事實及證據尚不足以跨越提起公訴
    之門檻，聲請人請求將本件交付審判開始進行審理程序，依
    法自屬無據，應予駁回。
七、依刑事訴訟法第二百五十八條之三第二項前段裁定如主文。
中    華    民    國    95    年    10    月    31    日
           刑事第二庭  審判長法  官 陳仁智
                             法  官 黃義成
                             法  官 鄭雅文
右正本證明與原本無異。
本件不得抗告。
中    華    民    國    95    年    10    月    31    日
                             書記官 楊福源


司法院資訊處製作；財團法人民間司法改革基金會備份。
